最高法院刑事判決　　　　　　　　　　　　　　　八十八年度台上字第五八七五號
　　上 訴 人　台灣高等法院高雄分院檢察署檢察官
　　被　　告　丙○○
　　　　　　　甲○○
　　　　　　　乙○○
右上訴人因被告等違反漁業法案件，不服台灣高等法院高雄分院中華民國八十六年九
月三十日第二審判決（八十六年度上訴字第一四一九號，起訴案號：台灣高雄地方法
院檢察署八十六年度偵字第一五○七號），提起上訴，本院判決如左：
    主  文
上訴駁回。
    理  由
本件原判決以公訴意旨稱：被告丙○○、甲○○、乙○○未經許可，於民國八十六年
一月四日上午六時許，在高雄市小港區大林蒲發電廠附近海域以引信炸捕魚類，計炸
得烏魚十尾、長鰭藍子魚、布氐金梭魚、藍點鸚哥魚、灰鰭鯛等漁貨乙批，得手後駕
船逃逸至鳳鼻頭外海約○‧二公里處被警捕獲；並扣得上開漁獲。案經內政部警政署
保安警察第七總隊第二大隊移送偵辦。因認被告等人係違反漁業法第四十八條第一項
第二款之規定，應依漁業法第六十條第一項規定論處云云。但訊據被告等三人矢口否
認有前揭犯行，均辯稱：其等均為捕魚之人，當天駕駛竹筏至上揭地點，見有人在抓
魚，才跟著抓，且船上之引信等物為船東廖裕鵬所有等語。惟查(一)證人即查獲本案之
警員劉冠良偵查報告中指明：本案係據民眾電話報案後，於八十六年一月四日凌晨六
時許，經奉派至高雄市小港區大林蒲發電廠出水口及南星計畫區附近海域監控埋伏，
同日八時四十分許，同往埋伏隊員突聞前揭出水口南堤盡頭二、三十米處有大量水泡
自水底湧出，周遭聚集有編號ＣＴＲ一一八一號膠筏，及約四、五艘無船籍資料之小
膠筏，膠筏上之人正撈取浮出水面之魚貨，該編號ＣＴＲ一一八一號膠筏上並有一人
穿著潛水裝備潛入水中撈取尚未浮出水面之魚貨，俟其等返回車上拿取蒐證器材約十
分鐘返抵現場欲進行蒐證時，該等船隻已散去，乃立即通報海上警網ＰＰ九○二艇前
往查緝，於同日上午九時四十五分許，在鳳鼻頭外海約○‧二海浬處查獲被告三人並
查扣魚獲一批，另在被告三人之駕艙內查扣水底開關三支及引信二支等語。於第一審
法院審理中證述：其等在堤防上聽到爆炸，看見水泡從海底冒出，像開汽水般，當初
他們三人（指被告三人）在場捕魚，甲○○穿潛水衣服去抓魚，而丙○○、甲○○及
乙○○同坐一艘船，所以我認為魚是他們炸的，而漁民們炸魚是利用炸藥的震波將魚
震昏，如果用電流捕捉，魚的內臟會受傷，如用魚網捕魚，魚鱗應該會脫落，而當天
漁獲並無異樣等語，顯見該證人並未目睹被告等人炸魚之情，只因被告等人在現場捕
撈魚貨，而加以推定，況現場尚有多艘小膠筏在場，則此項推定，有違刑事訴訟法第
一百五十四條所定：犯罪事實應依證據認定之，無證據不得推定其犯罪事實之證據法
則。且就現場捕獲之魚貨，經送台灣省水產試驗所高雄分所鑑驗之結果，其外表形態
均十分完整如一般魚貨，而內臟經解剖觀察結果，其中除灰鰭鯛腹部脂肪有點潰爛外
，其餘均完好無異常現象，有該所八十六年一月三十一日水試高字第○○九號函一份
附卷可稽，縱認該魚貨完好無異常現象，有可能係炸藥之震波所震昏，亦不足以認定
係由被告等三人所施炸。(二)扣案之水底開關三支及引信二支，係證人即船主廖裕鵬所
有，業據廖某證述無誤，該證人並證稱：水底開關係其由國外進口，再加裝防水設備
，做為水底照明之用，引信係家中小孩之玩物，是一般的沖天炮，用以訓練賽鴿，不
能在水底使用。該引信經送鑑定結果，係國造制式銷日玩具用小型沖天炮（台灣三泰
製，超星銀原子十號），塑膠製品，高度約八‧四公分，直徑約一公分，底座寬約三
‧二公分，底座有一煙火類導火索，內裝煙火類火藥，遇水即潮濕，喪失作用，無法
使用於海水中炸魚，該等玩具沖天炮經點燃導火索，沖出後產生笛音，在離地約三十
公尺上方破裂發出音響，尚非列管之爆裂物，有內政部刑事警察局鑑定書及函文可稽
，則上開查扣物亦不足以證明被告等三人有炸魚之犯行，則被告等所辯上情，尚可徵
信，此外復查無其他證據，足以證明被告等三人有上開犯行，其等犯罪自屬不能證明
。因而撤銷第一審諭知被告等三人共同違反不得使用爆裂物採捕水產動物之規定罪刑
之判決，改判無罪，經核於法尚無違誤。檢察官上訴意旨略稱：依卷附之查獲機關保
七總隊高雄中隊刑事組提出之偵查報告暨偵查員劉冠良之證詞觀之，足證被告等三人
原即在現場炸魚，否則以該三人所駕駛之膠筏，速度緩慢，當無於炸魚聲響後三分鐘
即趕赴現場，且依常情炸魚後，首先潛水進行撈捕者，應屬直接與炸捕有關之第一人
，其他小膠筏上之人並無潛水設備益明，而甲○○曾有違反漁業法前科，而被告等三
人犯罪後，逃離現場，船上之炸藥或已用罄或已丟棄，自難以警方未查扣炸藥等物品
，即認定被告等人無炸魚之犯行云云。查原判決依憑相關之證據，資以認定被告等三
人無違反漁業法之犯行，已無不合，又證據之取捨，屬於事實審法院之職權，其取捨
苟無違背經驗法則或論理法則，即不容任意指為違法。本件原審已明證人劉冠良未
目睹被告等三人炸魚之事實，徒依該三人在場捕撈魚貨之事實尚不足以認定有炸魚之
犯行，而查扣物品不足為炸魚之用，被告之中縱有人曾有違反漁業法前科，亦不足以
推斷此次之犯行，殊無所指違法之情形存在，上訴人之上訴，非有理由，應予駁回。
據上論結，應依刑事訴訟法第三百九十六條第一項，判決如主文。
中      華      民      國    八十八    年      十      月    二十一    日
                              最高法院刑事第十庭
                                  審判長法官  莊  登  照
                                        法官  洪  明  輝
                                        法官  蔡  清  遊
                                        法官  黃  一  鑫
                                        法官  林  秀  夫
      右正本證明與原本無異
                                              書  記  官
中      華      民      國    八十八    年      十      月    二十八    日
